臺灣高等法院刑事判決
109年度上訴字第3964號
上  訴  人  
即  被  告  謝侑綸



選任辯護人  劉政杰律師（法扶律師）
上列上訴人即被告因違反毒品危害防制條例等案件，不服臺灣桃
園地方法院109年度訴字第346號，中華民國109年7月14日第一審
判決（追加起訴案號：臺灣桃園地方檢察署109年度偵緝字第422
 號、109年度偵字第4342號），提起上訴，本院判決如下：
    主  文
原判決撤銷。
謝侑綸犯如附表編號1至5所示之罪，各處如附表編號1至5主文欄
所示之刑。應執行有期徒刑貳年捌月。
    事  實
一、謝侑綸明知4-甲基甲基卡西酮（4-methylmethcathinone、M
    ephedrone、4-MMC）、愷他命均係毒品危害防制條例第2條
    第2項第3款所列管第三級毒品，不得非法販賣、持有，為賺
    取報酬，竟與張嘉玲、廖建凱（原名廖建羽）（上二人所犯
    另經原審判處罪刑，現由本院109年度上訴字第2997號案件
    審理），共同意圖營利，基於販賣第三級毒品之犯意聯絡，
    由張嘉玲、廖建凱負責提供愷他命或含有4-甲基甲基卡西酮
    成分之毒品咖啡包（下稱毒品咖啡包）及以電腦或門號0000
    000000、0000000000號行動電話，以「跑得快車行」、「麗
    莎時尚會館」等名義發送隱喻販賣毒品咖啡包、愷他命之文
    字訊息予不特定人，張嘉玲、廖建凱於持用公線門號手機（
    下稱公機）接獲購毒者來電後，與之談妥交易品項、數量、
    金額及交易時間、地點，並使用通訊軟體FACETIME聯繫謝侑
    綸前往指定地點交易毒品咖啡包、愷他命並收取價金之方式
    ，共同販賣第三級毒品之毒品咖啡包、愷他命牟利，謝侑綸
    就所販出每包新臺幣（下同）2,000元或3,000元之愷他命可
    取得200元或300元、每包700元之毒品咖啡包可取得200元之
    報酬。其等謀議既定，即依上開分工模式，基於販賣第三級
    毒品以營利之犯意聯絡，分別為下列行為：
(一)張嘉玲、廖建凱分別於附表編號1至3所示時間接獲酆以媗、
    黃沐雄之來電，談妥欲交易愷他命、毒品咖啡包之數量、金
    額、交易地點等相關事宜後，再由謝侑綸於附表編號1至3所
    示時間、地點，以如附表編號1至3所示方式，將張嘉玲與廖
    建凱提供如附表編號1、2所示數量之愷他命、附表編號3所
    示數量之毒品咖啡包分別交付酆以媗、黃沐雄，並收取如附
    表編號1至3所示價金，嗣由謝侑綸扣除如附表編號1至3所示
    之報酬後，剩餘款項再交付張嘉玲、廖建凱（各次交易之對
    象、時間、地點、方式、毒品種類及數量、金額，詳如附表
    編號1至3所載）。
(二)張嘉玲、廖建凱分別於附表編號4、5所示時間接獲黃沐雄之
    來電，談妥欲交易毒品咖啡包之數量、金額、交易地點等相
    關事宜後，再由謝侑綸於附表編號4、5所示時間、地點，以
    如附表編號4、5所示方式，欲將張嘉玲與廖建凱提供如附表
    編號4、5所示數量之毒品咖啡包分別交付黃沐雄，惟雙方因
    故未完成交易而未遂（各次交易之對象、時間、地點、方式
    、毒品種類，詳如附表一編號4至5所載）。　　
二、嗣桃園市政府警察局刑事警察大隊報請臺灣桃園地方檢察署
    檢察官指揮偵辦，依原審法院核發通訊監察書就張嘉玲、廖
    建凱持用上開門號之行動電話實施通訊監察及蒐證後，因而
    查悉上情。　
三、案經桃園市政府警察局報告臺灣桃園地方檢察署檢察官偵查
    後追加起訴。　　
    理  由
一、本判決下述所引用上訴人即被告謝侑綸以外之人於審判外之
    陳述，檢察官、被告及其辯護人於本院準備程序時對該等證
    據能力均表示沒有意見或同意作為證據（見本院卷一第71頁
    ），且迄言詞辯論終結前亦未聲明異議，本院審酌前開證據
    資料作成時之情況，尚無違法不當及證明力明顯過低之瑕疵
    ，而認為以之作為證據應屬適當，依刑事訴訟法第159條之5
    規定，均認有證據能力。至認定本案犯罪事實之其餘證據，
    並無證據證明係違背法定程序所取得，亦無顯有不可信之情
    況，且經本院於審理期日合法調查，該等證據自得作為本案
    裁判之資料。
二、認定犯罪事實所憑之證據及理由：
(一)上列犯罪事實，業據被告於偵訊、原審、本院準備程序及審
    理時均坦承不諱，核與證人即購買毒品者酆以媗、黃沐雄於
    警詢、偵訊證述購買毒品之情節、證人即同案被告張嘉玲、
    廖建凱於警詢、偵訊及法院審理時供述之情節大致相符，並
    有寄發販售毒品之簡訊翻拍照片、車牌號碼0000-00號（車
    主謝侑綸）、ALJ-8299號（車主為謝侑綸之母李靜宜）自用
    小客車車輛詳細資料報表、通訊監察譯文、現場蒐證照片等
    資料附卷可稽（見108偵25317卷三第768頁、108偵20841卷
    一第175至176頁，及同案被告張嘉玲、廖建凱供述、證人證
    述、書證之出處，詳如附表「證據卷頁」欄所示）。從而，
    被告前開所為任意性自白，既有上開補強證據資為佐證，核
    與事實相符，堪予採信。
(二)至檢察官雖認被告分別就附表編號3至5所販賣及未及販出之
    毒品咖啡包係含有甲基安非他命、MDMA及愷他命之混合毒品
    （見追加起訴書第1頁、本院卷第176頁），然查，依被告於
    本院審理時供稱：我所販賣的毒品咖啡包是廖建凱提供給我
    的，我沒有喝過自己賣的毒品咖啡包（見本院卷第176、177
    頁），又本案相關之同案被告張嘉玲等人均未查獲含有第二
    級毒品甲基安非他命、MDMA之毒品，且於同案被告曾信凱所
    查獲之毒品咖啡包，經送內政部警政署刑事警察局鑑定結果
    ，認含第三級毒品4-甲基甲基卡西酮及微量第四級毒品硝西
    泮（耐妥眠）等成分，有內政部警政署刑事警察局108年8月
    30日刑鑑字第1080074268號鑑定書在卷可稽（見偵25317卷
    五第398頁及反面），則被告所販售之毒品咖啡包內是否混
    （含）有甲基安非他命、MDMA、愷他命等毒品成分，已非無
    疑。再佐以購毒者黃沐雄、酆以媗所為警查獲之採尿結果均
    未含有第二級毒品甲基安非他命或MDMA成分，此有黃沐雄、
    酆以媗之本院被告前案紀錄表、臺灣桃園地方檢察署檢察官
    108年度毒偵字第4250號、第4268號不起訴處分書在卷可參
    （見本院卷第121至128頁），檢察官並未提出積極證據以證
    明被告等人所販出之毒品咖啡包含有第二級毒品甲基安非他
    命、MDMA或第三級毒品愷他命成分，或指明證據方法以供本
    院調查，依罪證有疑利於被告之原則，認被告與張嘉玲、廖
    建凱所共同販賣之毒品咖啡包為含有第三級毒品4-甲基甲基
    卡西酮成分，是公訴人此部分所指，尚有誤會。至另案所扣
    得之毒品咖啡包，固尚含有微量之第四級毒品硝西泮成分，
    惟被告已供明其未曾施用過自己所販售之毒品咖啡包，且對
    於其內尚含有第四級毒品成分並不知悉（見本院卷第176頁
    ），再卷內亦無其他積極證據足認被告明知或可得而知所欲
    販售毒品咖啡包尚含有第四級毒品，自難逕論被告主觀上有
    販賣第四級毒品之犯意而有販賣第四級毒品之犯行，附此敘
    明。
(三)按販賣毒品罪之販賣行為，祇須行為人主觀上有營利意圖，
    進而與應買者就毒品標的物與價金等買賣毒品之重要內容有
    所意思表示而達成契約之合致，即足當之。又販賣毒品係違
    法行為，非可公然為之，且有其獨特之販售通路及管道，復
    無一定之公定價格，容易增減分裝份量，是其各次買賣之價
    格，當亦各有差異，或隨供需雙方之資力、關係之深淺、需
    求之數量、貨源之充裕與否、販賣者對於資金之需求程度如
    何，以及政府查緝之態度，為各種不同之風險評估，而為機
    動性之調整，是其價格標準，自非一成不變，且販賣者從各
    種「價差」或「量差」或「純度」謀取利潤方式，亦有差異
    ，然其所圖利益之非法販賣行為目的，則屬相同，並無二致
    。況依一般民眾普遍認知，毒品價格非低、取得不易，且毒
    品之非法交易，向為政府查禁森嚴且重罰不寬貸，衡諸常情
    ，倘非有利可圖，殊無甘冒持有毒品遭查獲、重罰之極大風
    險，無端親送至交易處所，或以自身住居所附近為交易處所
    之理。從而，舉凡有償交易，除足反證其確另基於某種非圖
    利本意之關係外，通常尚難因無法查悉其買進、賣出之差價
    ，而推諉無營利之意思，或阻卻販賣犯行之追訴。故凡為販
    賣之不法行為者，其販入之價格必較售出之價格低廉，而有
    從中賺取買賣差價牟利之意圖及事實，應屬符合論理法則而
    不違背社會通常經驗之合理判斷。查被告於原審訊問時供稱
    ：我跟廖建凱在外面有負債，欠人很多錢才一起販毒等語（
    見原審109訴346卷第36頁），復衡以本案係由張嘉玲編寫並
    發送隱晦之販毒簡訊予不特定人，再由購毒者撥打簡訊上電
    話聯繫欲購買毒品，張嘉玲、廖建凱才以通訊軟體FACETIME
    聯絡被告前往與購毒者進行毒品交易，則買賣毒品雙方非必
    然相識，堪認被告與購毒者酆以媗、黃沐雄均無特殊私人情
    誼，倘無從中賺取量價、投機貪圖小利，豈有甘冒涉犯販賣
    第三級罪刑之重典，無端義務無償為他人代購毒品之理，足
    認被告如附表一各次販賣第三級毒品既遂、未遂犯行確有賺
    取價差以營利之主觀犯意。
(四)綜上所述，本案事證已臻明確，被告如附表所示之販賣第三
    級毒品及販賣第三級毒品未遂等犯行，均堪認定。
三、新舊法比較：
    被告行為後，毒品危害防制條例第4條第3項、第17條第2項
    等規定，業於民國109年1月15日總統華總一義字第10900004
    091號令修正公布，並自公布後6個月即109年7月15日施行，
    自有新舊法之適用問題。又行為後法律有變更，致發生新舊
    法比較適用者，除易刑處分，係刑罰執行問題，及拘束人身
    自由之保安處分，因與罪刑無關，不必為綜合比較外，比較
    時應就罪刑有關之共犯、未遂犯、想像競合犯 、牽連犯、
    連續犯、結合犯，以及累犯加重、自首減輕暨其他法定加減
    原因（如身分加減）與加減例等一切情形，綜其全部罪刑之
    結果而為比較，並予整體之適用，不能割裂分別適用各該有
    利於行為人之法律，此即法律變更之比較適用所應遵守之「
    罪刑綜合比較原則」及「擇用整體性原則」（參見最高法院
    95年度第8次刑事庭會議決議意旨）。
(一)查被告行為後，毒品危害防制條例第4條第3項之構成要件固
    未修正，但關於法定刑部分，修正前原規定「處7年以上有
    期徒刑，得併科新臺幣7百萬元以下罰金」，修正後則為「
    處7年以上有期徒刑，得併科新臺幣1千萬元以下罰金。」，
    亦即修正後毒品危害防制條例第4條第3項之併科罰金刑有所
    提高，對被告較為不利。
(二)修正前毒品危害防制條例第17條第2項原規定「犯第四條至
    第八條之罪於偵查及審判中均自白者，減輕其刑」，修正後
    則規定「犯第四條至第八條之罪於偵查及歷次審判中均自白
    者，減輕其刑」，是修正後毒品危害防制條例第17條第2項
    有關符合自白減刑之規定較修正前為嚴格，難認有利於被告
    。
(三)從而，綜合比較修正公布施行前、後之毒品危害防制條例第
    4條第3項、第17條第2項等相關規定，以整體觀之，新修正
    之規定既未較有利於被告，本於統一性及整體性原則，爰一
    體適用被告行為時即109年7月15日修正施行前之毒品危害防
    制條例規定。至原判決雖未及比較毒品危害防制條例修正前
    、後之規定，惟原審適用修正前毒品危害防制條例第4條第3
    項、第17條第2項規定予以論罪科刑並無違誤，且不影響判
    決本旨，此部分爰不作為撤銷理由並補正之，附此說明。
四、論罪：
(一)核被告就事實欄一(一)即附表編號1至3所為，均係犯修正前
    毒品危害防制條例第4條第3項之販賣第三級毒品罪（共3罪
    ）；就事實欄一(二)即附表編號4、5所為，均係犯修正前毒
    品危害防制條例第4條第6項、第3項之販賣第三級毒品未遂
    罪。
(二)又被告意圖販賣而持有第三級毒品愷他命及含有第三級毒品
    4-甲基甲基卡西酮成分之毒品咖啡包之低度行為，均為販賣
    之高度行為所吸收，均不另論罪。
(三)被告就附表編號1至5所示犯行，與張嘉玲、廖建凱間，有犯
    意聯絡及行為分擔，均為共同正犯。
(四)刑之減輕事由：
　⒈被告已著手於附表編號4、5所示販賣第三級毒品犯行，惟查
    無已售出之事實，其犯罪係屬未遂，均依刑法第25條第2項
    之規定減輕其刑。
　⒉被告於偵訊、原審及本院準備程序、審理時均自白如附表所
    示之販賣第三級毒品既遂、未遂之犯行（詳如附表「證據卷
    頁」欄所示被告供述部分），均應依修正前毒品危害防制條
    例第17條第2項規定減輕其刑。
　⒊按刑法第59條規定犯罪之情狀顯可憫恕者，得酌量減輕其刑
    ，其所謂「犯罪之情狀」，與同法第57條規定科刑時應審酌
    之一切情狀，並非有截然不同之領域，於裁判上酌減其刑時
    ，應就犯罪一切情狀（包括第57條所列舉之10款事項），予
    以全盤考量，審酌其犯罪有無可憫恕之事由（即判例所稱有
    特殊之原因與環境等等，在客觀上足以引起一般同情，以及
    宣告法定低度刑，是否猶嫌過重），以為判斷。而修正前販
    賣第三級毒品罪之法定刑為「7年以上有期徒刑，得併科新
    臺幣7百萬元以下罰金」，又同為販賣第三級毒品者，其原
    因動機不一，犯罪情節未必盡同，或有大盤毒梟者，亦有中
    小盤之分，甚或僅止於吸毒者同儕間謀取蠅頭小利互通有無
    ，其販賣行為所造成危害社會之程度自屬有異，法律科處此
    類犯罪，所設之法定最低本刑卻相同，縱因偵審中自白犯罪
    減輕其刑（有期徒刑減輕為3年6月以上），仍不可謂不重。
    基此，倘依其販賣第三級毒品犯罪情狀，處低於有期徒刑7
    年，即足懲儆，並可達防衛社會之目的者，自非不可依客觀
    之犯行與主觀之惡性二者加以考量其情狀，是否有可憫恕之
    處，適用刑法第59條之規定酌量減輕其刑，期使個案裁判之
    量刑，能斟酌至當，以符合罪責原則。查本件被告謝侑綸販
    賣第三級毒品既遂、未遂犯行，以其參與情節論之，僅分擔
    運送毒品，且所獲得之利益甚微，販賣對象僅有酆以媗、黃
    沐雄2人、販賣次數5次（其中2次未遂），且均屬小額零星
    販賣，要與中、大盤毒梟者之犯罪情節明顯有別，惡性尚非
    重大不赦。然被告所犯販賣第三級毒品罪為法定本刑7年以
    上有期徒刑之重典，依社會一般觀念及法律情感，認為所犯
    販賣第三級毒品罪，即使科處法定最低本刑（就附表編號4
    至5部分依未遂犯減輕後）仍嫌過重，依一般國民生活經驗
    法則，實屬情輕法重，當足引起一般人之同情，認有情輕法
    重、堪予憫恕之情形，爰就被告所涉犯行，均依刑法第59條
    規定酌減其刑，並就其2種以上減輕事由依次再遞減之。
(五)被告就附表編號1至3所示販賣第三級毒品罪（共3罪）、附
    表編號4、5所示販賣第三級毒品未遂罪（共2罪），各次販
    賣時間、地點均不相同，對象亦未盡相同，犯意各別，應予
    分論併罰。
五、不另為無罪諭知部分：
(一)公訴意旨雖認被告與張嘉玲、廖建凱分別就附表編號3至5所
    販賣、未及賣出之毒品咖啡包係含有第二級毒品甲基安非他
    命、MDMA及第三級毒品愷他命之混合毒品，就此部分同時涉
    犯毒品危害防制條例第4條第2項之販賣第二級毒品罪嫌云云
    （見追加起訴書第1、4頁及附表、本院卷第176頁），然依
    前揭理由欄二、(二)所述，綜合卷內事證，僅能認定毒品咖
    啡包內之成分為第三級毒品4-甲基甲基卡西酮，尚難認被告
    有公訴意旨所指前開販賣第二級毒品甲基安非他命、MDMA及
    第三級毒品愷他命犯行，此部分本應為被告3人無罪之諭知
    ，惟公訴意旨認此部分與前揭論罪之販賣第三級毒品部分，
    有實質一罪及想像競合之裁判上一罪關係（見追加起訴第4
    頁），爰不另為無罪之諭知。又此為起訴犯罪事實減縮（詳
    如後述），毋庸變更起訴法條。
(二)公訴意旨另以被告與張嘉玲、廖建凱、曾信凱、林煒淞、詹
    政勲、唐浩倫、李怡如、吳冠穎等人係共同基於參與組織犯
    罪，販賣第二級及第三級毒品之犯意聯絡，張嘉玲、廖建凱
    為發起、主持、指揮名為「跑得快車行」、「急速列車」、
    「麗莎時尚會館」或「我最快車行」之販毒集團，由張嘉玲
    另承租址設桃園市○○區○○○路0段000號5樓房間做為藏放及分
    裝毒品之地點，張嘉玲、廖建凱於網路散布販售毒品之廣告
    文字予不特定買家，並持公機負責接聽上開販毒專線，與買
    家聯繫完畢後，亦由張嘉玲、廖建凱指揮將曾信凱等人每日
    分成上下2班，便於24小時不間斷販賣毒品，另將含甲基安
    非他命、MDMA之毒品咖啡包及愷他命等毒品，在桃園市八德
    區桃德路附近某不詳地點之停車場，交予被告及曾信凱、林
    煒淞、詹政勲等人，再以私人手機使用通訊軟體FACETIME，
    自108年2月間某日起，在桃園地區，買家指定之交易地點，
    依序指揮、監督被告、林煒淞、曾信凱、唐浩倫、詹政勲、
    吳冠穎或由廖建凱、張嘉玲自行駕車、騎車前往約定地點，
    販賣毒品多次，而屬3人以上、以從事最重本刑逾5年有期徒
    刑之罪，具有持續性或牟利性之結構性犯罪組織，因認被告
    涉犯組織犯罪防制條例第3條第1項後段之參與犯罪組織罪嫌
    等語。經查：
  ⒈按107年1月3日修正之組織犯罪防制條例第2條規定：「本條
    例所稱犯罪組織，指三人以上，以實施強暴、脅迫、詐術、
    恐嚇為手段或最重本刑逾五年有期徒刑之罪，所組成具有持
    續性或牟利性之有結構性組織。前項有結構性組織指非為立
    即實施犯罪而隨意組成，不以具有名稱、規約、儀式、固定
    處所、成員持續參與或分工明確為必要。」將106年4月19日
    修正之該條文第1項「具有持續性」『及』牟利性之有結構性
    組織」，修正為「具有持續性」『或』牟利性之有結構性組織
    」，而放寬犯罪組織之認定。又該條文第2項規定之「有結
    構性組織」，固不以具有名稱、規約、儀式、固定處所、成
    員持續參與或分工明確為必要，但仍以非為立即實施犯罪而
    隨意組成者為限。是修正後組織犯罪防制條例第2條規定之
    犯罪組織，應指非為立即實施犯罪而隨意組成，該組織仍須
    有內部管理及分工，足以顯示犯罪組織內部指揮從屬等層級
    管理的特性，而非僅係數人相約為特定之一個犯罪之實行者
    之共犯結構。又所謂「內部管理結構」，係指一個組織之內
    ，彼此之間有分工合作之關係，互有參與組織之認識，而具
    有歸屬性、指揮性或從屬性等關係者，並在於顯示犯罪組織
    之內部層級管理之特性，以別於一般共犯或結夥犯之組成。
  ⒉被告與張嘉玲、廖建凱就如附表所為，共犯之人數已逾3人，
    且各人分工，販賣毒品之目的即在牟取利益，固經本院認定
    於前，惟查：依被告於原審訊問時供稱：廖建凱跟我是感化
    院的同學，張嘉玲是廖建凱女朋友，廖建凱跟我在外面有欠
    債，所以一起販賣毒品，但後來因為錢的事情吵架，我就離
    開了；廖建凱、張嘉玲接聽電話之後，以FACETIME聯繫並交
    付毒品給我，由我去交易，所以是有生意才找我去；我跟廖
    建凱一起販毒時間是108年4月間，後來我就離開去做正常的
    工作，有工作證明，後面是張嘉玲、廖建凱自己販毒的事情
    我都不知道等語（見原審109訴346卷第36、39頁、109聲羈8
    1卷第24至25頁），且張嘉玲於本院109年度上訴字第2079號
    案件準備程序中稱：我們很鬆散，誰有空就去做，並不會有
    每個人固定要做的事情，也沒有持續性等語（見本院109年
    度上訴字第2079號卷一第302頁）。可知被告因與廖建凱是
    同學才參與販毒，無確定工作時間，亦在張嘉玲、廖建凱通
    知後才前往與購毒者交易毒品，並無受強制必須送毒之情形
    ，彼此間並無強烈指揮監督關係存在，難認其主觀上有參與
    組織之認識，而具有歸屬性、指揮性或從屬性等關係，並具
    有內部層級管理之犯罪組織。是被告與張嘉玲、廖建凱彼此
    間只是隨個案販毒分工，並無上下從屬之內部管理結構或階
    級領導關係，被告參與販毒行為，僅係相約為特定犯罪之實
    行而構成一共犯結構而已，尚非結構性犯罪，被告此部分犯
    行尚不該當組織犯罪防制條例第3條第1項後段之參與犯罪組
    織罪，既不能證明被告此部分犯罪，本應為無罪之諭知，惟
    因公訴意旨認此部分與被告所犯上開論罪之販賣第三級毒品
    罪、販賣第三級毒品未遂罪，有想像競合犯裁判上一罪之關
    係，爰不另為無罪之諭知。
六、撤銷改判之理由：
(一)原審以被告上開犯行事證明確，予以論罪科刑，固非無見，
    惟查：
　⒈被告就本案前開犯行，並不構成組織犯罪防制條例第3條第1
    項後段之罪，原審誤認成立組織犯罪，容有未洽。
　⒉原審認被告就附表編號3至5所示販賣毒品咖啡包認係含有愷
    他命成分之毒品咖啡包，然依卷內事證並無從認定其內含有
    愷他命成分，已如上開理由欄二、(二)所述，此部分事實認
    定亦有未洽。
　⒊按實質上或裁判上一罪之案件，檢察官就犯罪事實一部起訴
    者，依刑事訴訟法第267條規定，其效力及於全部，受訴法
    院基於審判不可分原則，對於未經起訴之其餘事實，應合一
    審判，此為犯罪事實之一部擴張；同理，檢察官所起訴之全
    部事實，經法院審理結果認為一部不能證明犯罪或行為不罰
    時，僅於判決理由內說明不另為無罪之諭知，毋庸於主文內
    為無罪之宣示，此為犯罪事實之一部縮減。至於刑事訴訟法
    第300條所規定，有罪之判決，得就起訴之犯罪事實，變更
    檢察官所引應適用之法條者，係指法院在事實同一之範圍內
    ，不變更起訴之犯罪事實；亦即在不擴張及減縮原訴之原則
    下，於不妨害基本社會事實同一之範圍內，始得自由認定事
    實，適用法律。三者不能混為一談。詳言之，檢察官依實質
    上或裁判上一罪起訴之甲、乙事實，經法院審理結果，如認
    為甲事實不能證明其犯罪或屬不罰，但係犯有實質上或裁判
    上一罪關係之乙、丙事實時。關於甲事實部分，為犯罪事實
    之減縮，僅於理由說明，不另為無罪之諭知；關於丙事實部
    分，則為犯罪事實之擴張，依審判不可分原則，應合一審判
    ，均不發生變更起訴法條問題（最高法院97年度台上字第63
    51號判決意旨參照）。依檢察官追加起訴之事實係關於被告
    附表編號3至5所為，係販賣含有第二級毒品甲基安非他命、
    MDMA及第三級毒品愷他命成分之毒品咖啡包或混和型咖啡包
    （見追加起訴書第1、2頁及附表、本院卷第176頁），惟依
    卷內事證僅得認定毒品咖啡包之成分含有第三級毒品4-甲基
    甲基卡西酮，並無第二級毒品甲基安非他命、MDMA或第三級
    毒品愷他命成分，業經本院說明如前，揆諸前揭說明，僅於
    理由中說明不構成販賣第二級毒品及不含有愷他命成分，就
    此部分不另為無罪之諭知，毋庸變更起訴法條。原審依刑事
    訴訟法第300條規定，變更檢察官所引應適用之法條加以裁
    判（見原審判決書第5頁），自有違誤。
　⒋被告所犯如附表編號4、5所示之罪為未遂，惟原審並未依據
    刑法第25條第2項之規定減輕其刑，亦未說明理由，尚有未
    合。
　⒌再就販賣第三級毒品罪，依修正前毒品危害防制條例第4條第
    3項規定，其法定刑為7年以上有期徒刑，得併科7百萬元以
    下罰金。原審就附表編號4、5所示販賣第三級毒品未遂罪部
    分，依毒品危害防制條例第17條第2項自白減刑規定，減輕
    其刑，倘若亦有適用刑法第25條第2項未遂規定減輕其刑，
    依刑法第66條前段規定，祇能減至有期徒刑1年9月，原審量
    處有期徒刑1年8月，於法有違。
(二)被告提起上訴主張原審量刑及家應執行刑過重，應適用刑法
    第59條減輕其刑等語，均有理由，且原判決既有前揭可議之
    處，自屬無可維持，應由本院予以撤銷改判。
七、爰審酌被告正值青年，竟不事正途，明知愷他命、含有4-甲
    基甲基卡西酮成分之毒品咖啡包均對人體健康有所危害，而
    為政府所嚴禁，然卻與張嘉玲、廖建凱共同販賣愷他命、毒
    品咖啡包供他人施用，助長毒品氾濫，有害他人身心健康及
    社會治安，殊值非難，惟考量被告販賣第三級毒品之惡性、
    犯罪情節，均較大盤毒梟稍輕，且迭於偵審程序時均坦承犯
    行之犯罪後態度，兼衡被告自陳高中肄業之智識程度，依人
    力派遣公司從事物流業或做水電，月收入約3萬多元，與父
    母、弟弟及其小孩同住等一切情狀（見本院卷第78頁），量
    處如主文第2項所示（即附表「主文」欄所示）之刑。
八、定應執行刑：
(一)按數罪併罰，應分別宣告其罪之刑，其宣告多數有期徒刑者
    ，於各刑中之最長期以上，各刑合併之刑期以下，定其刑期
    ，但不得逾30年，刑法第51條第5 款定有明文。又數罪併罰
    關於應執行刑之量定，係屬法院自由裁量之事項，法院所為
    有期徒刑之酌定，如未逾越上開規定之外部界限及定應執行
    刑之恤刑目的，無悖於量刑之合理性，合乎責任原則，即不
    得指為違法（最高法院101年度台上字第5426號判決意旨參
    照）。而刑法修正將連續犯、常業犯規定悉予刪除，考其立
    法目的，係基於刑罰公平原則考量，杜絕僥倖犯罪心理，並
    避免鼓勵犯罪之誤解，乃改採一行為一罪一罰。是定其刑期
    時，除仍應就各別刑罰規範之目的、輕重罪間體系之平衡、
    整體犯罪非難評價、各行為彼此間之偶發性、與被告前科之
    關聯性、各行為所侵害法益之專屬性或同一性、數罪對法益
    侵害之加重效應、罪數所反映之被告人格特性與犯罪傾向、
    社會對特定犯罪例如一再殺人或販毒行為處罰之期待等，為
    綜合判斷外，尤須參酌上開實現刑罰公平性，以杜絕僥倖、
    減少犯罪之立法意旨，為妥適之裁量（最高法院100 年度台
    上字第5342號判決意旨參照）。
(二)審酌被告所犯本件販賣第三級毒品既遂、未遂犯行之次數，
    若定以過重之應執行刑，其效用可能隨著長期刑之執行，等
    比例地大幅下跌，效用甚低，對其教化效果亦不佳，亦有害
    其回歸社會。又以其本案所犯之販賣毒品犯行，販毒次數雖
    有5次（其中2次未遂），然所犯各罪係在短時間內為之，雖
    各罪不符合於集合犯、接續犯之概念，而應數罪併罰，惟考
    量上開被告各次販賣毒品所得為200元、300元、400元，且
    對象僅2人，數罪對法益侵害之加重效應較低等情，就被告
    所犯附表所示販賣第三級毒品之5罪，定其如主文第2項所示
    之應執行刑。
九、沒收：
(一)按犯第4條至第9條、第12條、第13條或第14條第1項、第2 
    項之罪者，其供犯罪所用之物，不問屬於犯罪行為人與否，
    均沒收之。毒品危害防制條例第19條第1項定有明文。次按
    共同正犯供犯罪或預備犯罪所用之物，雖實務上有認為本於
    責任共同原則，已於共犯中之一人確定判決諭知沒收，對於
    其他共犯之判決仍應宣告沒收，或就各共同正犯間採連帶沒
    收主義，以避免執行時予以重複沒收。然所謂「責任共同原
    則」，係指行為人對於犯罪共同加工所發生之結果，相互歸
    責，因責任共同，須成立相同罪名，至於犯罪成立後應如何
    沒收，仍須以各行為人對工具物有無所有權或共同處分權為
    基礎，並非因共同正犯責任共同，即謂其共同效力應及於各
    共同正犯之沒收範疇，即需對各共同正犯重複諭知沒收。亦
    即「共同責任原則」僅在處理共同犯罪參與關係中責任之認
    定，與犯罪工具物之沒收重在犯罪預防並遏止犯罪係屬兩事
    ，不得混為一談。又供犯罪或預備犯罪所用之物如已扣案，
    即無重複沒收之疑慮，尚無對各共同正犯諭知連帶沒收之必
    要。從而除有其他特別規定者外，犯罪工具物須屬被告所有
    ，或被告有事實上之處分權時，始得在該被告罪刑項下諭知
    沒收；至於非所有權人，又無共同處分權之共同正犯，自無
    庸在其罪刑項下諭知沒收（最高法院107年度台上字第2944
    號判決意旨參照）。查供被告與張嘉玲、廖建凱聯繫為本案
    販賣毒品所用之IPHONE XR手機1支（插用門號0000000000號
    SIM卡），未據扣案，且經被告供明已丟棄（見原審109訴34
    6卷第227頁），衡以其用途原即得供一般聯繫之用，且對照
    被告犯罪情節與所量處之刑，本案對該被告所有供犯罪所用
    之物宣告沒收或追徵價額與否，除另使刑事執行程序開啟之
    外，對於被告犯罪行為之不法、罪責評價並無影響，且就沒
    收制度所欲達成之社會防衛目的亦無任何助益，已欠缺刑法
    上之重要性，為符合比例原則，兼顧訴訟經濟，爰依刑法第
    38條之2第2項規定，不予宣告沒收。　
(二)被告因附表編號1至3所示犯行，分別獲有如附表編號1至3所
    示之報酬等情，業據被告供承在卷（見本院卷第175頁），
    則上開未扣案款項，即為被告犯罪所得，且如宣告沒收或追
    徵，核無「過苛之虞」、「欠缺刑法上之重要性」、「犯罪
    所得價值低微」或「為維持受宣告人生活條件之必要」等情
    形，均應依刑法第38條之1第1項、第3項之規定，宣告沒收
    ，如全部或一部不能沒收或不宜執行沒收時，追徵其價額。
    另被告就本案犯行有宣告多數沒收之情形，爰依刑法第40條
    之2第1項規定，所宣告之多數沒收，併執行之，末此敘明。
    　　　
據上論斷，應依刑事訴訟法第369條第1項前段、第364條、第299
條第1項前段，修正前毒品危害防制條例第4條第3項、第6項、第
17條第2項，刑法第11條、第28條、第25條第2項、第51條第5款
、第59條、第38條之1第1項、第3項、第38條之2第2項、第40條
之2第1項，判決如主文。　
本案經檢察官葉益發追加起訴，檢察官謝宗甫到庭執行職務。　
中　　華　　民　　國　　110 　年　　2 　　月　　2 　　日
　              　刑事第十八庭  審判長法　官  何俏美
                                      法　官  黃紹紘
                                      法　官  陳海寧
以上正本證明與原本無異。
如不服本判決，應於收受送達後20日內向本院提出上訴書狀，其
未敘述上訴之理由者並得於提起上訴後20日內向本院補提理由書
（均須按他造當事人之人數附繕本）「切勿逕送上級法院」。
                                      書記官  謝文傑
中　　華　　民　　國　　110 　年　　2 　　月　　2 　　日
附錄本案論罪科刑法條全文
109年7月15日修正施行前毒品危害防制條例第4條
製造、運輸、販賣第一級毒品者，處死刑或無期徒刑；處無期徒
刑者，得併科新臺幣2千萬元以下罰金。
製造、運輸、販賣第二級毒品者，處無期徒刑或7年以上有期徒
刑，得併科新臺幣1千萬元以下罰金。
製造、運輸、販賣第三級毒品者，處7年以上有期徒刑，得併科
新臺幣7百萬元以下罰金。
製造、運輸、販賣第四級毒品者，處5年以上12年以下有期徒刑
，得併科新臺幣3百萬元以下罰金。
製造、運輸、販賣專供製造或施用毒品之器具者，處1年以上7年
以下有期徒刑，得併科新臺幣1百萬元以下罰金。
前五項之未遂犯罰之。

附表：
編號 販毒者(共犯) 購毒者 交易時間 及地點 交易方式、毒品種類、數量、價格（新臺幣） 證據卷頁 原判決罪名及宣告刑 1 謝侑綸廖建凱張嘉玲  酆以媗 108年4月7日6時52分許後、桃園市○鎮區○○路00號前   廖建凱於108年4月7日6時11分許，持用行動電話門號0000000000號接獲酆以媗以行動電話門號0000000000號來電，雙方議定交易地點及購買愷他命之數量，嗣由謝侑綸持張嘉玲、廖建凱提供之愷他命，駕駛車牌號碼0000-00號自小客車，於左列時間前往左列地點，在車內交付愷他命1包（毛重約1公克）予酆以媗並收取現金2,000元而完成交易。嗣由謝侑綸取得上開交易所得中200元，餘額交給廖建凱。   ①被告謝侑綸於偵訊、羈押訊問、原審、本院準備程序及審理時之供述(見109偵緝422卷第135至136頁、109聲羈81卷第25頁、原審109訴346卷第36、106、138至139頁、本院卷第69、175頁)。 ②同案被告廖建凱於警詢、偵訊之供述（見108偵34361卷三第153至154、203頁）。 ③同案被告張嘉玲於偵訊之供述（見108偵34361卷三第200頁）。 ④證人酆以媗於警詢及偵訊之證述（見108偵25317卷三第718至719頁、108偵25317卷五第342頁）。　 ⑤行動電話門號0000000000號與0000000000號於108年4月7日6時11分、50分許之通訊監察譯文2通(見108偵20841卷一第161頁)。 ⑥現場蒐證照片(即監視器翻拍照片)（見108偵20841卷一第162至164頁）。　 謝侑綸共同販賣第三級毒品，處有期徒刑壹年拾月。未扣案之犯罪所得新臺幣貳佰元沒收，於全部或一部不能沒收或不宜執行沒收時，均追徵其價額。 2 謝侑綸廖建凱張嘉玲 酆以媗 108年4月15日4時5分許、桃園市○鎮區○○路00號前   張嘉玲、廖建凱於108年4月15日2時52分許，持用行動電話門號0000000000號接獲酆以媗以行動電話門號0000000000號來電，雙方議定交易地點及購買愷他命之數量，嗣由謝侑綸持張嘉玲、廖建凱提供之愷他命，駕駛車牌號碼000-0000號(原判決誤載為ALJ-299)自小客車，於左列時間前往左列地點，在車內交付愷他命1包（毛重約2.2公克）予酆以媗並收取現金3,000元而完成交易。嗣由謝侑綸取得上開交易所得中300元，餘額由廖建凱、張嘉玲平分。     ①被告謝侑綸於偵訊、羈押訊問、原審、本院準備程序及審理時之供述（見109偵緝422卷第136頁、109聲羈81卷第255頁、原審109訴346卷第36、106、138至139頁、本院卷第69、175頁）。 ②同案被告廖建凱於警詢之供述（見108偵34361卷三第154至157頁）。 ③同案被告張嘉玲於偵訊之供述（見108偵34361卷三第200頁）。 ④證人酆以媗於警詢及偵訊之證述（見108偵25317卷三第719至721頁、108偵25317卷五第343頁）。 ⑤行動電話門號0000000000號與0000000000號於108年4月15日2時52分、3時12分、15分、55分、4時2分許之通訊監察譯文5通（見108偵20841卷一第165頁正、反面、*108偵34390卷第81至82頁）。 謝侑綸共同販賣第三級毒品，處有期徒刑壹年拾壹月。未扣案之犯罪所得新臺幣參佰元沒收，於全部或一部不能沒收或不宜執行沒收時，均追徵其價額。  3 謝侑綸廖建凱張嘉玲 黃沐雄 108年4月11日3時52分許後不久、桃園市○○區○○路000號前   廖建凱於108年4月11日3時45分許，持用行動電話門號0000000000號接獲黃沐雄以行動電話門號0000000000號來電，雙方議定交易地點及購買毒品咖啡包之數量，嗣由謝侑綸持張嘉玲、廖建凱提供含4-甲基甲基卡西酮成分之毒品咖啡包，駕駛車牌號碼0000-00號自小客車，於左列時間前往左列地點，在車內交付毒品咖啡包2包（重量不詳）予黃沐雄並收取現金1,400元而完成交易。嗣由謝侑綸取得上開交易所得中400元，餘額交給廖建凱。    ①被告謝侑綸於羈押訊問、原審、本院準備程序及審理時之供述（見109聲羈81卷第26頁、原審109訴346卷第36、106、139頁、本院卷第69、175頁）。 ②同案被告廖建凱於警詢之供述（見108偵34361卷三第157至159頁）。 ③同案被告張嘉玲於偵訊之供述（見108偵34361卷三第200頁）。 ④證人黃沐雄於警詢及偵訊之證述（見108偵25317卷三第892頁、108偵25317卷五第348頁反面至349頁反面）。 ⑤行動電話門號0000000000號與0000000000號於108年4月11日3時45分、52分許之通訊監察譯文2通（見108偵20841卷一第167頁）。 ⑥現場蒐證照片(即監視器翻拍照片)（見108偵34361卷三第135至137頁）。 謝侑綸共同販賣第三級毒品，處有期徒刑壹年玖月。未扣案之犯罪所得新臺幣肆佰元沒收，於全部或一部不能沒收或不宜執行沒收時，均追徵其價額。 4 謝侑綸廖建凱張嘉玲 黃沐雄 108年4月11日4時38分許通聯後不久(未交易成功)、桃園市○○區○○路000號 張嘉玲、廖建凱於108年4月11日4時23分許，持用行動電話門號0000000000號接獲黃沐雄以行動電話門號0000000000號來電，雙方議定交易地點及購買毒品咖啡包之數量，嗣由謝侑綸持張嘉玲、廖建凱提供含4-甲基甲基卡西酮成分之毒品咖啡包，駕駛車牌號碼0000-00號自小客車，於左列時間前往左列地點欲進行交易，惟兩人碰面後，黃沐雄表示欲拿毒品咖啡包3包與同日之前所拿2包湊成5包享優惠價，兩人因無法議定價格而未能完成交易而未遂。     ①被告謝侑綸於偵訊、羈押訊問、原審、本院準備程序及審理時之供述（見109偵緝422卷第136頁、109聲羈81卷第26頁、原審109訴346卷第36、106至107、139頁、本院卷第69、175頁）。 ②同案被告廖建凱於警詢之自白（見108偵34361卷三第159至160頁）。 ③同案被告張嘉玲於偵訊之供述（見108偵34361卷三第200頁）。 ④證人黃沐雄於警詢之證述（見108偵25317卷三第893至894頁）。 ⑤行動電話門號0000000000號與0000000000號於108年4月11日4時23分、30分、38分許之通訊監察譯文3通(見108偵20841卷一第170頁)。 ⑥現場蒐證照片(即監視器翻拍照片)（見108偵20841卷一第171頁正、反面）。 謝侑綸共同販賣第三級毒品未遂，處有期徒刑壹年貳月。 5 謝侑綸廖建凱張嘉玲 黃沐雄 108年4月16日2時3分許通聯後未見面交易、原約定在桃園市○○區○○路000號前進行交易 張嘉玲、廖建凱於108年4月16日0時38分許，持用行動電話門號0000000000號接獲黃沐雄以行動電話門號0000000000號來電，雙方議定交易地點及購買毒品咖啡包之數量，嗣由謝侑綸持張嘉玲、廖建凱提供含4-甲基甲基卡西酮成分之毒品咖啡包，駕駛車牌號碼000-0000號自小客車，於左列時間前往左列地點欲進行交易，惟因黃沐雄遲未等到謝侑綸，無法完成交易而未遂。   ①被告謝侑綸於偵訊、羈押訊問、原審、本院準備程序及審理時之供述（見109偵緝422卷第137頁、109聲羈81卷第26頁、原審109訴346卷第36、106至107、139頁、本院卷第69、175頁）。 ②同案被告廖建凱於警詢之供述（見108偵34361卷三第160至164頁）。 ③同案被告張嘉玲於偵訊之供述（見108偵34361卷三第200頁）。 ④證人黃沐雄於警詢及偵訊之證述（見108偵25317卷三第899頁、108偵25317卷五第349頁正、反面）。 ⑤行動電話門號0000000000號與0000000000號於108年4月16日0時38分至2時3分許之通訊監察譯文9通(見108偵20841卷一第172至174頁)。 ⑥當日面交之監視器翻拍照片(見108偵20841卷一第174頁)。 謝侑綸共同販賣第三級毒品未遂，處有期徒刑壹年貳月。